ACORDAO-COMPLETO-2545154

ACÓRDÃO 3863/2023 ATA 14/2023 - PRIMEIRA CÂMARA

VISTOS, relatados e discutidos estes autos de tomada de contas especiais instauradas em desfavor de Ribalta Studio de Dança Ltda. e Juliana Rodrigues Carletto, pela não comprovação da regular aplicação dos recursos captados por força do projeto cultural incentivado Pronac 137485, intitulado "FRÁGIL", que tinha por objeto a realização de 24 apresentações de dança, 
ACORDAM os Ministros do Tribunal de Contas da União, reunidos em Sessão da Primeira Câmara, diante das razões expostas pelo Relator, em:
9.1. reconhecer a revelia de Juliana Rodrigues Carletto e Ribalta Studio de Dança Ltda., com fulcro no art. 12, § 3º da Lei 8.443/92;
9.2. julgar irregulares, nos termos dos arts. 1º, inciso I, 16, inciso III, alíneas "b" e "c", da Lei 8.443/1992, c/c os arts. 19 e 23, inciso III, da mesma lei, as contas de Juliana Rodrigues Carletto e Ribalta Studio de Dança Ltda., condenando-os ao pagamento da importância a seguir especificada, atualizada monetariamente e acrescida dos juros de mora, calculada a partir da data discriminada até a data da efetiva quitação do débito, fixando-lhes o prazo de quinze dias, para que comprovem, perante o Tribunal, o recolhimento da referida quantia ao Tesouro Nacional, nos termos do art. 23, inciso III, alínea "a", da citada Lei, c/c o art. 214, inciso III, alínea "a", do Regimento Interno do TCU:
	Data de ocorrência
	Valor histórico (R$) 

	22/4/2014
	150.000,00

	24/11/2014
	100.316,00

	23/12/2014
	50.000,00

Valor atualizado do débito (com juros) em 1º/5/2023: R$ 525.905,34.
9.3. aplicar, individualmente, à Juliana Rodrigues Carletto e Ribalta Studio de Dança Ltda. a multa prevista no art. 57 da Lei 8.443/1992 c/c o art. 267 do Regimento Interno do TCU, no valor de R$ 300.000,00 (trezentos mil reais) , fixando o prazo de quinze dias, a contar da notificação, para que comprovem, perante o Tribunal (art. 214, III, alínea "a", do Regimento Interno do TCU) , o recolhimento da dívida ao Tesouro Nacional, atualizada monetariamente desde a data do acórdão até a data do efetivo recolhimento, se paga após o vencimento, na forma da legislação em vigor;
9.4. autorizar a cobrança judicial das dívidas, caso não atendida a notificação, na forma do disposto no art. 28, inciso II, da Lei 8.443/1992;
9.5. enviar cópia do Acórdão à Procuradoria da República no Estado do Paraná nos termos do art. 16, § 3º da Lei 8.443/1992, c/c o art. 209, § 7º do RI/TCU, para adoção das medidas cabíveis.

TOMADA DE CONTAS ESPECIAL. TCE instaurada pelo(a) Secretaria Especial da Cultura em razão de Não comprovação da regular aplicação dos recursos repassados pela União, Lei nº 8.313/1991 (Lei federal de Incentivo à Cultura/Rouanet), que teve por objeto Propor um espetáculo de dança, tendo como base a pesquisa em Dança Contemporânea e o Jazz Dance, explorando a junção dessas duas vertentes de movimentações para abrir novas possibilidades de performances artísticas, que será levado á pequenos municípios onde o acesso ainda é restrito e carente de apresentações de dança de grupos e Cias. profissionais. O Projeto pretende ainda fazer uma pequena circulação por outros Estados do Brasil como forma de divulgação, totalizando 24 apresentações. (nº da TCE no sistema: 694/2020).

Primeira Câmara

Secretaria Especial de Cultura.

3. Interessados/Responsáveis:
3.1. Responsáveis: Juliana Rodrigues Carletto (XXX.506.929-XX) e Ribalta Studio de Dança Ltda. (07.455.601/0001-38).

13.1. Ministros presentes: Benjamin Zymler (na Presidência), Walton Alencar Rodrigues (Relator) e Jhonatan de Jesus.
13.2. Ministro-Substituto presente: Weder de Oliveira.

WALTON ALENCAR RODRIGUES

Adoto, como relatório, a instrução elaborada pela Unidade de Auditoria Especializada em Tomada de Contas Especial (AudTCE) , cujas conclusões foram acolhidas pelo Ministério Público junto ao TCU:
INTRODUÇÃO
Cuidam os autos de tomada de contas especial instaurada no âmbito da Secretaria Especial da Cultura (Secult) , em desfavor de Ribalta Studio de Dança Ltda. (CNPJ: 07.455.601/0001-38) e Juliana Rodrigues Carletto (CPF: XXX.506.929-XX) , em razão de não comprovação da regular aplicação dos recursos captados por força do projeto cultural incentivado Pronac 137485, intitulado "FRÁGIL", que tinha por objeto "Propor um espetáculo de dança, tendo como base a pesquisa em Dança Contemporânea e o Jazz Dance, explorando a junção dessas duas vertentes de movimentações para abrir novas possibilidades de performances artísticas, que será levado a pequenos municípios onde o acesso ainda é restrito e carente de apresentações de dança de grupos e Cias. profissionais. O Projeto pretende ainda fazer uma pequena circulação por outros Estados do Brasil como forma de divulgação, totalizando 24 apresentações" (peça 1, p. 1) .
HISTÓRICO
Em 16/10/2018, com fundamento na IN/TCU 71/2012, alterada pela IN/TCU 76/2016 e DN/TCU 155/2016, o dirigente da Secretaria de Fomento e Incentivo à Cultura (Sefic) , atualmente vinculada à Secult, autorizou a instauração da tomada de contas especial (peça 46) . O processo foi registrado no sistema e-TCE com o número 694/2020.
A Portaria de Aprovação Sefic nº 660 de 2/12/2013, autorizou a captação do valor de apoio, totalizando R$ 1.251.580,00, no período inicial de 3/12/2013 a 31/12/2013 (peça 7, p. 1) , sucessivamente prorrogado até 31/12/2015 (peça 7, p. 2, e peças 8 e 9) , recaindo o prazo para prestação de contas em 31/1/2016.
A empresa proponente captou recursos autorizados, no montante de R$ 300.316,00, conforme atestam os recibos (peça 10) e/ou o extrato bancário (peça 22) .
	O fundamento para a instauração da Tomada de Contas Especial, conforme consignado na matriz de responsabilização elaborada pelo tomador de contas (peça 70) , foi a constatação da seguinte irregularidade: 
Não comprovação da execução do objeto que seria a realização de um espetáculo de dança, tendo como base a pesquisa em Dança Contemporânea e o Jazz Dance, explorando a junção dessas duas vertentes de movimentações para abrir novas possibilidades de performances artísticas, que seria levado a pequenos municípios onde o acesso ainda era restrito e carente de apresentações de dança de grupos e Cias. profissionais. O Projeto pretendia ainda fazer uma pequena circulação por outros Estados do Brasil como forma de divulgação, totalizando 24 apresentações.
Os responsáveis arrolados na fase interna foram devidamente comunicados e, diante da ausência de justificativas suficientes para elidir a irregularidade e da não devolução dos recursos, instaurou-se a tomada de contas especial.
	No relatório (peça 71) , o tomador de contas concluiu que o prejuízo importaria no valor original de R$ 300.316,00, imputando-se a responsabilidade a Ribalta Studio de Dança Ltda. e à sócia-administradora Juliana Rodrigues Carletto, na condição de dirigente.
		Em 11/9/2020, a Controladoria-Geral da União emitiu o relatório de auditoria (peça 74) , em concordância com o relatório do tomador de contas. O certificado de auditoria e o parecer do dirigente do órgão de controle interno também concluíram pela irregularidade das presentes contas (peças 75 e 76) .
	Em 23/9/2020, o ministro responsável pela área atestou haver tomado conhecimento das conclusões contidas no relatório e certificado de auditoria, bem como do parecer conclusivo do dirigente do órgão de controle interno, manifestando-se pela irregularidade das contas, e determinou o encaminhamento do processo ao Tribunal de Contas da União (peça 77) .
Na instrução inicial (peça 81) , analisando-se os documentos nos autos, concluiu-se pela necessidade de realização de citação para a seguinte irregularidade: 
Irregularidade 1: não comprovação da execução do objeto do projeto incentivado Pronac 13-7485 (realização de um espetáculo de dança, tendo como base a pesquisa em Dança Contemporânea e Jazz Dance, que seria levado a pequenos municípios onde o acesso ainda era carente de apresentações de dança de grupos profissionais, totalizando 24 apresentações) , bem como do alcance de suas finalidades, conforme apontado no Relatório da Sefic de análise técnica de 26/9/2018 (peça 45) , no Despacho Sefic n.º 0769728/2018 (peça 51) e no Parecer nº 00257/2019/CONJUR-MC/CGU/AGU (peça 52) .
	Evidências da irregularidade: documentos técnicos presentes nas peças 1, 2, 5, 6, 7, 8, 9, 10, 11, 12, 13, 14, 15, 16, 17, 18, 19, 20, 21, 22, 23, 24, 25, 26, 28, 30, 32, 34, 36, 38, 40, 42, 43, 44, 45, 46, 47, 48, 49, 50, 51, 52, 53, 54, 55, 56, 58, 59, 62, 63, 66, 67, 68 e 69.
	Normas infringidas: art. 37, "caput", c/c o art. 70, parágrafo único, da Constituição da República Federativa do Brasil; art. 93, do Decreto-lei 200/1967; art. 66, do Decreto 93.872/1986;  IN MinC nº 1/2013, art. 10, inciso VI, e art. 75, § 2º, incisos II, VI e VII.
	Débitos relacionados aos responsáveis Ribalta Studio de Danca Ltda. (CNPJ: 07.455.601/0001-38) e Juliana Rodrigues Carletto (CPF: XXX.506.929-XX) :
	Data de ocorrência
	Valor histórico (R$) 

	22/4/2014
	150.000,00

	24/11/2014
	100.316,00

	23/12/2014
	50.000,00

		Cofre credor: Fundo Nacional da Cultura - Divisão de Execução Orçamentária do Fnc.
		Responsável: Juliana Rodrigues Carletto (CPF: XXX.506.929-XX) .
Conduta: encaminhar documentação insuficiente para  comprovar satisfatoriamente a execução do projeto cultural.
Nexo de causalidade: a apresentação de inadequada prestação de contas impediu a comprovação da regular execução do projeto cultural incentivado, resultando em presunção de dano ao erário.
Culpabilidade: não há excludentes de ilicitude, de culpabilidade e de punibilidade; é razoável supor que a responsável tinha consciência da ilicitude de sua conduta; era exigível conduta diversa da praticada, qual seja, apresentar a prestação de contas contendo todos os documentos necessários à comprovação da regular execução do projeto cultural aprovado, conforme estabelecido nas normas aplicáveis. 
		Responsável: Ribalta Studio de Danca Ltda. (CNPJ: 07.455.601/0001-38) .
Conduta: encaminhar documentação insuficiente para  comprovar satisfatoriamente a execução do projeto cultural.
Nexo de causalidade: a apresentação de inadequada prestação de contas impediu a comprovação da regular execução do projeto cultural incentivado, resultando em presunção de dano ao erário.
Culpabilidade: não há excludentes de ilicitude, de culpabilidade e de punibilidade; é razoável supor que a administradora responsável pela pessoa jurídica tinha consciência da ilicitude de sua conduta; era exigível conduta diversa da praticada, qual seja, apresentar a prestação de contas contendo todos os documentos necessários à comprovação da regular execução do projeto cultural aprovado, conforme estabelecido nas normas aplicáveis. 
Encaminhamento: citação.
Em cumprimento ao pronunciamento da unidade (peça 83) , foi efetuada citação dos responsáveis, nos moldes adiante:
 Ribalta Studio de Danca Ltda. - promovida a citação do responsável, conforme delineado adiante:
	Comunicação: Ofício 63981/2021 - Seproc (peça 86) 
Data da Expedição: 24/11/2021
Data da Ciência: não houve (Mudou-se) (peça 88) 
Observação: Ofício enviado para o endereço do responsável, conforme pesquisa na base de dados no sistema da Receita Federal, custodiada pelo TCU (peça 85) .
	
	Comunicação: Ofício 8923/2022 - Seproc (peça 91) 
Data da Expedição: 21/3/2022
Data da Ciência: 25/3/2022 (peça 92) 
Nome Recebedor: Mauro Mathias
Observação: Ofício enviado para o endereço do representante legal da empresa, conforme pesquisa na base de dados no sistema do Renach, custodiada pelo TCU (peça 90) .
Fim do prazo para a defesa: 9/4/2022
	
	Comunicação: Edital 0674/2022 - Seproc (peça 94) 
Data da Publicação: 16/5/2022 (peça 95) 
Fim do prazo para a defesa: 31/5/2022
	
 Juliana Rodrigues Carletto - promovida a citação da responsável, conforme delineado adiante:
	Comunicação: Ofício 63978/2021 - Seproc (peça 87) 
Data da Expedição: 24/11/2021
Data da Ciência: 30/11/2021 (peça 89) 
Nome Recebedor: José [sobrenome ilegível]
Observação: Ofício enviado para o endereço do responsável, conforme pesquisa na base de dados no sistema da Receita Federal, custodiada pelo TCU (peça 85) .
Fim do prazo para a defesa: 15/12/2021
	
Conforme Despacho de Conclusão das Comunicações Processuais (peça 96) , as providências inerentes às comunicações processuais foram concluídas. 
Transcorrido o prazo regimental, os responsáveis Ribalta Studio de Danca Ltda. e Juliana Rodrigues Carletto permaneceram silentes, devendo ser considerados reveis, nos termos do art. 12, § 3º, da Lei 8.443/1992.
ANÁLISE DOS PRESSUPOSTOS DE PROCEDIBILIDADE DA IN/TCU 71/2012
Avaliação de Viabilidade do Exercício do Contraditório e Ampla Defesa
	Verifica-se que não houve o transcurso de mais de dez anos desde o fato gerador sem que tenha havido a notificação dos responsáveis pela autoridade administrativa federal competente (art. 6º, inciso II, c/c art. 19 da IN/TCU 71/2012, modificada pela IN/TCU 76/2016) , uma vez que o fato gerador da irregularidade sancionada ocorreu em 23/12/2014, e os responsáveis foram notificados sobre a irregularidade pela autoridade administrativa competente conforme segue:
Ribalta Studio de Danca Ltda., por meio do ofício acostado à peça 58, recebido em 29/9/2019, conforme AR (peça 59) .
Juliana Rodrigues Carletto, por meio do ofício acostado à peça 62, recebido em 29/5/2019, conforme AR (peça 63) .
Valor de Constituição da TCE 	
	Verifica-se, ainda, que o valor atualizado do débito apurado (sem juros) em 1/1/2017 é de R$ 362.578,28, portanto superior ao limite mínimo de R$ 100.000,00, na forma estabelecida conforme os arts. 6º, inciso I, e 19 da IN/TCU 71/2012, modificada pela IN/TCU 76/2016. 
OUTROS PROCESSOS/DÉBITOS NOS SISTEMAS DO TCU COM OS MESMOS RESPONSÁVEIS
	Informa-se que não foi encontrado débito imputável aos responsáveis em outros processos no Tribunal.
	A tomada de contas especial está, assim, devidamente constituída e em condição de ser instruída.
EXAME TÉCNICO
Da validade das notificações:
	Preliminarmente, cumpre tecer breves considerações sobre a forma como são realizadas as comunicações processuais no TCU. A esse respeito, destacam-se o art. 179, do Regimento Interno do TCU (Resolução 155, de 4/12/2002) e o art. 4º, inciso III, § 1º, da Resolução TCU 170, de 30 de junho de 2004, in verbis:
Art. 179. A citação, a audiência ou a notificação, bem como a comunicação de diligência, farse-ão:
I - mediante ciência da parte, efetivada por servidor designado, por meio eletrônico, fac-símile, telegrama ou qualquer outra forma, desde que fique confirmada inequivocamente a entrega da comunicação ao destinatário;
II - mediante carta registrada, com aviso de recebimento que comprove a entrega no endereço do destinatário;
III - por edital publicado no Diário Oficial da União, quando o seu destinatário não for localizado
 (...) 
Art. 3º As comunicações serão dirigidas ao responsável, ou ao interessado, ou ao dirigente de órgão ou entidade, ou ao representante legal ou ao procurador constituído nos autos, com poderes expressos no mandato para esse fim, por meio de:
I - correio eletrônico, fac-símile ou telegrama;
II - servidor designado;
III - carta registrada, com aviso de recebimento;
IV - edital publicado no Diário Oficial da União, quando o seu destinatário não for localizado, nas hipóteses em que seja necessário o exercício de defesa.
Art. 4º. Consideram-se entregues as comunicações:
I - efetivadas conforme disposto nos incisos I e II do artigo anterior, mediante confirmação da ciência do destinatário;
II - realizadas na forma prevista no inciso III do artigo anterior, com o retorno do aviso de recebimento, entregue comprovadamente no endereço do destinatário;
III - na data de publicação do edital no Diário Oficial da União, quando realizadas na forma prevista no inciso IV do artigo anterior.
§ 1º O endereço do destinatário deverá ser previamente confirmado mediante consulta aos sistemas disponíveis ao Tribunal ou a outros meios de informação, a qual deverá ser juntada ao respectivo processo.
 (...) 
	Bem se vê, portanto, que a validade da citação via postal não depende de que o aviso de recebimento seja assinado pelo próprio destinatário da comunicação, o que dispensa, no caso em tela, a entrega do AR em "mãos próprias". A exigência da norma é no sentido de o Tribunal verificar se a correspondência foi entregue no endereço correto, residindo aqui a necessidade de certeza inequívoca. 
	Não é outra a orientação da jurisprudência do TCU, conforme se verifica dos julgados a seguir transcritos:
São válidas as comunicações processuais entregues, mediante carta registrada, no endereço correto do responsável, não havendo necessidade de que o recebimento seja feito por ele próprio (Acórdão 3648/2013-TCU-Segunda Câmara, Relator José Jorge) ;
É prescindível a entrega pessoal das comunicações pelo TCU, razão pela qual não há necessidade de que o aviso de recebimento seja assinado pelo próprio destinatário. Entregandose a correspondência no endereço correto do destinatário, presume-se o recebimento da citação. (Acórdão 1019/2008-TCU-Plenário, Relator Benjamin Zymler) ;
As comunicações do TCU, inclusive as citações, deverão ser realizadas mediante Aviso de Recebimento - AR, via Empresa Brasileira de Correios e Telégrafos, bastando para sua validade que se demonstre que a correspondência foi entregue no endereço correto. (Acórdão 1526/2007-TCU-Plenário, Relator Aroldo Cedraz) .
A validade do critério de comunicação processual do TCU foi referendada pelo Supremo Tribunal Federal, nos termos do julgamento do MS-AgR 25.816/DF, por meio do qual se afirmou a desnecessidade da ciência pessoal do interessado, entendendo-se suficiente a comprovação da entrega do "AR" no endereço do destinatário:
Ementa: agravo regimental. Mandado de segurança. Desnecessidade de intimação pessoal das decisões do tribunal de contas da união. art. 179 do regimento interno do TCU. Intimação do ato impugnado por carta registrada, iniciado o prazo do art. 18 da lei nº 1.533/51 da data constante do aviso de recebimento. Decadência reconhecida. Agravo improvido.
O envio de carta registrada com aviso de recebimento está expressamente enumerado entre os meios de comunicação de que dispõe o Tribunal de Contas da União para proceder às suas intimações.
O inciso II do art. 179 do Regimento Interno do TCU é claro ao exigir apenas a comprovação da entrega no endereço do destinatário, bastando o aviso de recebimento simples. 
Da revelia dos responsáveis Ribalta Studio de Danca Ltda. e Juliana Rodrigues Carletto
No caso vertente, a citação de cada um dos responsáveis se deu de forma cautelosa e conforme os ditames legais, da seguinte maneira:
Juliana Rodrigues Carletto: foi promovida a sua citação no endereço constante da base de dados no sistema da Receita Federal, custodiada pelo TCU (peça 85) , tendo a entrega do ofício citatório neste endereço restado comprovada (peça 89) .
Ribalta Studio de Dança Ltda.: devido ao insucesso de realizar a citação em endereços constantes na base de dados da Receita custodiada pelo TCU (peças 84, 86 e 88) , buscou-se a notificação de seu representante legal em endereços provenientes das bases de dados públicas custodiadas pelo TCU (Renach - peças 85 e 90) . O ofício citatório foi entregue neste endereço (peças 91 e 92) , no entanto, como não houve o comparecimento do representante legal aos autos, promoveu-se a notificação por edital publicado no Diário Oficial da União (peça 94) 
Importante destacar que, antes de promover a citação por edital, para assegurar a ampla defesa, buscaram-se outros meios possíveis para localizar e citar os responsáveis, nos limites da razoabilidade, fazendo juntar aos autos informação comprobatória dos diferentes meios experimentados que restaram frustrados, tal como se demonstrou no item anterior da presente instrução (Acórdão 4851/2017-TCU-Primeira Câmara, Relator Augusto Sherman) .
Nos processos do TCU, a revelia não leva à presunção de que seriam verdadeiras todas as imputações levantadas contra os responsáveis, diferentemente do que ocorre no processo civil, em que a revelia do réu opera a presunção da verdade dos fatos narrados pelo autor (Acórdão 1009/2018-TCU-Plenário, Relator Bruno Dantas; 2369/2013-TCU-Plenário, Relator Benjamin Zymler e 2449/2013-TCU-Plenário, Relator Benjamin Zymler) . Dessa forma, a avaliação da responsabilidade do agente não pode prescindir da prova existente no processo ou para ele carreada. 
Ao não apresentar sua defesa, os responsáveis deixaram de produzir prova da regular aplicação dos recursos sob sua responsabilidade, em afronta às normas que impõem aos gestores públicos a obrigação legal de, sempre que demandados pelos órgãos de controle, apresentar os documentos que demonstrem a correta utilização das verbas públicas, a exemplo do contido no art. 93 do Decreto-Lei 200/1967: "Quem quer que utilize dinheiros públicos terá de justificar seu bom e regular emprego na conformidade das leis, regulamentos e normas emanadas das autoridades administrativas competentes." 
Mesmo as alegações de defesa não sendo apresentadas, considerando o princípio da verdade real que rege esta Corte, procurou-se buscar, em manifestações dos responsáveis na fase interna desta Tomada de Contas Especial, se havia algum argumento que pudesse ser aproveitado a seu favor. 
	Os argumentos apresentados na fase interna (peças 43, 49 e 50) não elidem as irregularidades apontadas.
Em se tratando de processo em que a parte interessada não se manifestou acerca das irregularidades imputadas, não há elementos para que se possa efetivamente aferir e reconhecer a ocorrência de boa-fé na conduta dos responsáveis, podendo este Tribunal, desde logo, proferir o julgamento de mérito pela irregularidade das contas, conforme os termos dos §§ 2º e 6º do art. 202 do Regimento Interno do TCU. (Acórdão 2064/2011-TCU-Primeira Câmara (Relator Ubiratan Aguiar) , 6.182/2011-TCU-1ª Câmara (Relator Weber de Oliveira) , 4.072/2010-TCU-1ª Câmara (Relator Valmir Campelo) , 1.189/2009-TCU-1ª Câmara (Relator Marcos Bemquerer) , 731/2008-TCU-Plenário (Relator Aroldo Cedraz) .
Dessa forma, os responsáveis Ribalta Studio de Danca Ltda. e Juliana Rodrigues Carletto devem ser considerados revéis, nos termos do art. 12, § 3º, da Lei 8.443/1992, devendo as contas serem julgadas irregulares, condenando-os solidariamente ao débito apurado e aplicando-lhes a multa prevista no art. 57 da Lei 8.443/1992.
Prescrição da Pretensão Punitiva
	Vale ressaltar que a pretensão punitiva do TCU, conforme Acórdão 1441/2016-TCU-Plenário, Relator Benjamin Zymler, que uniformizou a jurisprudência acerca dessa questão, subordina-se ao prazo geral de prescrição indicado no art. 205 do Código Civil, que é de dez anos, contado da data de ocorrência da irregularidade sancionada, nos termos do art. 189 do Código Civil, sendo este prazo interrompido pelo ato que ordenar a citação, a audiência ou a oitiva dos responsáveis.
No caso em exame, não ocorreu a prescrição, uma vez que a irregularidade sancionada ocorreu em 23/12/2014, e o ato de ordenação da citação ocorreu em 10/11/2021.
CONCLUSÃO
	Em face da análise promovida na seção "Exame Técnico", verifica-se que os responsáveis Ribalta Studio de Danca Ltda. e Juliana Rodrigues Carletto não lograram comprovar a boa e regular aplicação dos recursos, instados a se manifestar, optaram pelo silêncio, configurando a revelia, nos termos do § 3º, do art. 12, da Lei 8.443/1992. Ademais, inexistem nos autos elementos que demonstrem a boa-fé dos responsáveis ou a ocorrência de outras excludentes de culpabilidade.
Verifica-se também que não houve a prescrição da pretensão punitiva, conforme análise já realizada.
	Tendo em vista que não constam dos autos elementos que permitam reconhecer a boa-fé dos responsáveis, sugere-se que as suas contas sejam julgadas irregulares, nos termos do art. 202, § 6º, do Regimento Interno do TCU, com a imputação do débito atualizado monetariamente e acrescido de juros de mora, nos termos do art. 202, § 1º do Regimento Interno do TCU, descontado o valor eventualmente recolhido, com a aplicação da multa prevista no art. 57 da Lei 8.443/1992.
Por fim, como não houve elementos que pudessem modificar o entendimento acerca das irregularidades em apuração, mantém-se a matriz de responsabilização presente na peça 80.

não há.

Procurador Marinus Eduardo De Vries Marsico.

SECRETARIA ESPECIAL DE CULTURA. CAPTAÇÃO DE RECURSOS. INCENTIVO CULTURAL. NÃO COMPROVAÇÃO DO OBJETO. IRREGULARIDADE. DÉBITO. MULTA.

TOMADA DE CONTAS ESPECIAL (TCE)

Unidade de Auditoria Especializada em Tomada de Contas Especial (AudTCE).

Trata-se de tomada de contas especial instaurada pela Secretaria Especial da Cultura (Secult) , em desfavor de Ribalta Studio de Dança Ltda. e Juliana Rodrigues Carletto, pela não comprovação da regular aplicação dos recursos captados por força do projeto cultural incentivado Pronac 137485, intitulado "FRÁGIL", que tinha por objeto a realização de 24 apresentações de dança.
Ausente a comprovação da execução do objeto do projeto e o alcance de suas finalidades, o órgão repassador instaurou tomada de contas especial para devolução do montante captado (R$ 300.316,00) , quedando-se silentes os responsáveis, na fase externa do procedimento de TCE.
Feito esta breve introdução, decido.
Acolho integralmente a análise da unidade técnica, adotando-a como razões de decidir, sem prejuízo considerações que se seguem.
Não há defeito na citação realizada, pelo envio do ofício citatório para os endereços dos responsáveis, contidos em cadastros públicos (Receita Federal e Renach) , bem como a adoção da via editalícia para a citação da empresa, validando a formação da relação processual e possibilitando o reconhecimento da revelia (art. 12, § 3º da Lei 8.443/29) .
Não há de ser reconhecida a prescrição, uma vez que a análise do dies a quo e dos atos subsequentes de interrupção, à luz da Lei 9.873/99 e da Resolução-TCU 344/2022, afastam a ocorrência da prescrição, ainda que na modalidade intercorrente, segundo os seguintes parâmetros: a) Termo inicial: Prazo final para entrega das contas (31/1/2016: peça 44, p. 3) ; b) Termos interruptivos: b.1) Portaria de reprovação do projeto (23/10/2018: peça 47, p. 1) ; b.2) Notificação dos responsáveis (29/5/2019: peça 65) ; b.3) Citação dos responsáveis (30/11/2021: peça 89 e 10/5/2022: peça 94) .
No mérito, todo aquele que recebe recursos públicos federais tem a obrigação de comprovar a boa e regular gestão dos recursos que, no caso concreto, perpassa a totalidade dos aspectos relacionados ao recurso público, particularmente a comprovação de execução do objeto, com a exibição de "materiais de mídia - jornais, revistas, internet, materiais de divulgação, borderôs dos teatros onde aconteceram as apresentações, declarações dos beneficiários com os ingressos gratuitos, dentre outros que não foram enviados à prestação de contas, mesmo após diligência e contato telefônico" (peça 51, p. 2) , não sendo suficiente a exibição de documentos fiscais que comprovam apenas o aspecto financeiro da aplicação dos recursos.
Reputo grave a notícia de que os documentos fiscais utilizados para a comprovação da aplicação dos recursos poderiam ser fraudulentos (peça 12) , de forma que a comprovação da regular liquidação das despesas pressuporia a exibição dos documentos da prestação efetiva dos serviços lançados na planilha orçamentária, evidenciando a ligação direta entre cada despesa realizada e o orçamento aprovado para o projeto (peça 5, p. 21-24) .
Portanto, faz-se correta a decisão de imputação de débito pela totalidade dos valores captados, bem como a aplicação da penalidade de multa com fundamento no art. 57 da Lei 8.443/1992.
Ante o exposto, VOTO para que seja adotada a minuta de acórdão que trago ao exame deste Colegiado.
TCU, Sala das Sessões, em 16 de maio de 2023.
WALTON ALENCAR RODRIGUES 
Relator